臺灣臺南地方法院民事判決　　　　　　　　　　　　　　九十一年度重訴字第七０號
　　原　　　告　華南商業銀行股份有限公司
　　法定代理人　丙○○
　　訴訟代理人　甲○○
　　　　　　　　李榮新
　　　　　　　　吳秋忠
　　被　　　告　乙○○
　　　　　　　　丁○○
右當事人間請求給付借款事件，本院判決如左：
    主    文
被告應連帶給付原告新台幣柒佰萬元，及如附表所示之利息暨違約金。
訴訟費用由被告連帶負擔。
    事    實
甲、原告方面：
一、聲明：求為判決如主文所示。
二、陳述：
  （一）被告乙○○、丁○○及訴外人呂昆全於民國（下同）八十五年四月間與原告
        簽訂約定書，約定渠等對原告所負之票據、借款、墊款、保證等債務及其他
        債務，並包括其利息、遲延利息、違約金、損害賠償及其他有關費用，願遵
        守約定書所列各條款之規定。
  （二）查呂昆全邀被告乙○○、丁○○擔任連帶保證人，分別於九十年二月二十日
        、同年八月十四日向原告借款二筆，金額分別為新台幣（下同）三百萬元、
        四百四十萬元，約定借款期間分別至九十一年二月十六日、九十一年八月九
        日止，利息均依原告基本放款利率加碼年率百分之一點五二按月計付，嗣後
        原告基本放款利率調整時，自調整日起隨同調整，本金則均於到期時一次清
        償，如未依約付息，即喪失期限利益，全部債務視為到期，除應即償還所積
        欠之本金及按原約定利率計付遲延利息外，逾期在六個月以內部分，按上開
        利率百分之十，逾期超過六個月部分，按上開利率百分之二十加付違約金。
        詎借款人呂昆全就三百萬元借款部分，僅繳納利息至九十年十月十九日止，
        並清償十萬元本金，另就四百四十萬元借款部分，則僅繳納利息至九十年十
        月十六日止，並清償三十萬元本金，之後即拒不再繳納，迭經催討無效，依
        約債務已視為全部到期，經核其尚積欠如附表所示之本金、利息及違約金未
        為清償，而被告既均為本件借款之連帶保證人，自均應負連帶給付責任，原
        告為此爰依連帶保證之法律關係，提起本件訴訟，請求判決如聲明所示。
  （三）對於被告乙○○答辯之陳述：
        (1)八十五年四月間，原告與呂昆全、被告乙○○及丁○○簽訂約定書時，原
          告之職員鄭延良有親自與被告對保，故系爭約定書應為被告本人所簽訂。
        (2)被告乙○○雖否認約定書及借據上之簽名為真正，惟其對於約定書及借據
          上所蓋用之印鑑章係其所有並不爭執，依民法第三條第一項、第二項之規
          定，被告乙○○既於約定書及借據上蓋章，即發生與簽名同等之效力，縱
          使其未於約定書及借據上親自簽名，亦不影響其應負連帶保證責任，且簽
          訂約定書後，被告與原告間之借貸、保證等往來，悉以該約定書上蓋用之
          印鑑為憑，故系爭借據及約定書上被告乙○○之簽名雖然不符，然借據上
          被告乙○○之印文既與約定書上之留存印鑑相符，原告即得據以放款，此
          乃銀行業之慣例，亦為眾所皆知之事實。
三、證據：提出借據影本二件、授信約定書影本三件、約定書影本三件、轉帳支出傳
    票影本二件、收入傳票影本二件、基本放款利率變動表一件、台南縣佳里地政事
    務所函影本一件為證，並聲請訊問證人鄭延良。
乙、被告方面：
一、被告乙○○部分：
  （一）聲明：原告之訴駁回。
  （二）陳述：原告所提出之約定書及借據上乙○○之簽名均非真正，所蓋用之印章
        固為被告乙○○所有，然亦非被告乙○○所親自蓋印，被告乙○○曾於八十
        五年間將系爭印章借予呂昆全使用，但並不知道呂昆全借用印章係作何用途
        ，原告亦未曾與被告乙○○對保，且呂昆全借走被告乙○○之印章後，便將
        該印章放在其家中，僅被告乙○○表示要使用印章時，呂昆全才會將印章交
        由被告乙○○使用，故九十年間呂昆全持被告乙○○之印章與原告簽訂借據
        ，被告乙○○亦不知情。
二、被告丁○○部分：
    被告丁○○未於言詞辯論期日到場，亦未提出書狀作何聲明或陳述。
丙、本院依職權調閱本院九十年度裁全字第九九五八號及九十年度執全字第五０九三
    號民事保全程序執行卷宗。
    理　　由
甲、程序方面：
一、按訴狀送達後，原告不得將原訴變更或追加他訴，但不甚礙被告之防禦及訴訟之
    終結者，不在此限，民事訴訟法第二百五十五條第一項第七款定有明文。查原告
    起訴時原僅以乙○○為被告，於起訴狀繕本送達被告後，又追加丁○○為被告，
    因原告所為訴之追加仍可援用兩造提出之事實及證據，並無礙被告之防禦及訴訟
    之終結，揆諸前開規定，應予准許，合先敘明。
二、被告丁○○未於言詞辯論期日到場，核無民事訴訟法第三百八十六條所列各款情
    形，爰依原告之聲請，由其一造辯論而為判決。
乙、得心證之理由：
一、原告起訴主張：被告乙○○、丁○○及訴外人呂昆全於八十五年四月間與原告簽
    訂約定書，約定渠等對原告所負之一切債務，願遵守約定書所列各條款之規定，
    嗣呂昆全邀被告乙○○、丁○○擔任連帶保證人，分別於九十年二月二十日、同
    年八月十四日向原告借款三百萬元、四百四十萬元，約定借款期間分別至九十一
    年二月十六日、九十一年八月九日止，利息均依原告基本放款利率加碼年率百分
    之一點五二按月計付，嗣後隨原告基本放款利率之調整而調整，本金則均於到期
    時一次清償，如未依約付息，即喪失期限利益，除應即償還所積欠之本金及按原
    約定利率計付遲延利息外，逾期在六個月以內部分，按上開利率百分之十，逾期
    超過六個月部分，按上開利率百分之二十加付違約金，詎借款人呂昆全就前開二
    筆借款僅分別繳納利息至九十年十月十九日、九十年十月十六日止，且均僅清償
    部分本金，迭經催討無效，依約債務已視為全部到期，經核其尚積欠如附表所示
    之本金、利息及違約金未為清償，而被告既均為本件借款之連帶保證人，自均應
    負連帶給付責任，原告為此爰依連帶保證之法律關係，請求被告連帶給付之等語
    。
二、被告乙○○則以：原告所提出之約定書及借據上乙○○之簽名均非真正，所蓋用
    之印章固為被告乙○○所有，然亦非被告乙○○所親自蓋印，被告乙○○曾於八
    十五年間將系爭印章借予呂昆全使用，但並不知道呂昆全借用印章係作何用途，
    原告亦未曾與被告乙○○對保，九十年間呂昆全持被告乙○○之印章與原告簽訂
    借據，被告乙○○亦不知情云云，資為抗辯；被告丁○○則未於言詞辯論期日到
    場，亦未提出書狀作何聲明或陳述。
三、查原告主張之前開事實，業據提出借據影本二件、授信約定書影本三件、約定書
    影本三件、轉帳支出傳票影本二件、收入傳票影本二件、基本放款利率變動表一
    件為證，被告丁○○對於原告主張之事實未於言詞辯論期日到場爭執，復未提出
    書狀作何聲明或陳述，是原告所主張關於被告丁○○部分之事實堪認為實在；又
    被告乙○○雖否認其為系爭二筆借款之連帶保證人，並以前揭情詞為抗辯，惟查
    ：
  （一）證人即現任原告公司襄理之鄭延良證稱：「本件對保時是我去辦理的，原告
        所提出之二件被告（指乙○○）之約定書，均為被告簽的，而且都是同一天
        簽的，‧‧‧簽名是被告親自簽的，印章也是被告蓋的，我是在銀行裡與被
        告對保。」等語（詳見九十一年四月二日言詞辯論筆錄），且經核對被告乙
        ○○於九十一年四月二十三日簽收原告所提出之答辯狀繕本時簽名之字跡及
        原告所提出八十五年四月十一日之授信約定書、約定書各一件上乙○○之簽
        名字跡，二者之筆順、樣式及某些部位特殊之勾勒、轉折寫法均相同，堪認
        係屬同一人之字跡，故前開約定書上乙○○之簽名應係被告乙○○所親簽，
        且被告乙○○對於前開約定書上蓋用之印鑑章為真正並不爭執，復參以呂昆
        全另亦積欠原告其他借款未清償，被告乙○○亦有擔任該借款之連帶保證人
        ，原告曾為擔保該借款之受償，而聲請假扣押被告乙○○之數筆不動產，該
        假扣押事件中，原告所提出之乙○○簽訂之約定書與本件相同，借據簽訂之
        情形亦與本件如出一轍，惟被告乙○○對於其所有之不動產遭原告聲請假扣
        押卻未曾有何異議或處置，業經本院依職權調閱本院九十年度裁全字第九九
        五八號及九十年度執全字第五０九三號民事保全程序執行卷宗核閱綦詳，且
        為被告乙○○所不爭執，則倘系爭約定書並非真正，被告乙○○怎會任由原
        告聲請假扣押其不動產而不予處理？是足認原告所提出之約定書確係被告乙
        ○○與原告所簽訂，並有經原告派員對保。
  （二）又依兩造所簽訂之授信約定書第二條載明：「立約人（即被告）因名稱、組
        織、章程內容、印鑑、代表人、代表人權限範圍或其他足以影響貴行（即原
        告）權益變更情事發生時，應即以書面將變更情事通知貴行，並辦妥變更或
        註銷留存印鑑之手續，於未為前項通知及變更或註銷留存印鑑手續前與貴行
        所為之交易，立約人均願負其責任，如因而造成貴行損害，並負賠償責任。
        」，查系爭二紙借據上乙○○之簽名與系爭約定書上乙○○之簽名並不相同
        ，然上開文書上乙○○之印文則相同，均為同一印鑑章所蓋印等情，為兩造
        所不爭執，而系爭二紙借據上乙○○之簽名雖非被告乙○○所親為，惟被告
        乙○○於八十五年四月十一日與原告簽訂約定書二件及辦理對保手續後，並
        未曾向原告辦理變更或註銷留存印鑑之手續，則原告於九十年間收到系爭二
        筆借款之借據時，因核對借據上所蓋之連帶保證人印文與約定書上之留存印
        鑑相符，乃據以放款，揆諸前開兩造之約定，即無不合，被告乙○○仍應依
        據借據內容負連帶保證責任，是被告乙○○所辯並非可採，原告主張之事實
        堪認為實在。
四、按稱保證者，謂當事人約定，一方於他方之債務人不履行債務時，由其代負履行
    責任之契約；保證債務，除契約另有訂定外，包含主債務之利息、違約金、損害
    賠償及其他從屬於主債務之負擔，民法第七百三十九條、第七百四十條分別定有
    明文。又保證債務之所謂連帶，係指保證人與主債務人負同一債務，對於債權人
    各負全部給付之責任而言（最高法院四十五年台上字第一四二六號判例參照）。
    查被告乙○○、丁○○既均為本件借款之連帶保證人，揆諸前開說明，自均應負
    連帶給付借款之責。
五、從而，原告依連帶保證之法律關係，請求被告連帶給付七百萬元，及如附表所示
    之利息暨違約金，為有理由，應予准許。
丙、結論：
    本件原告之訴為有理由，依民事訴訟法第三百八十五條第一項前段、第八十五條
    第二項，判決如主文。
中　　　華　　　民　　　國　　九十一　　年　　　五　　　月　　　三　　　日
    　　　　　　　　　　　　　　　臺灣臺南地方法院民事第三庭
~B法　　　官　葉惠玲
右為正本係照原本作成
如對本判決上訴，須於判決送達後廿日內向本院提出上訴狀
中　　　華　　　民　　　國　　九十一　　年　　　五　　　月　　　三　　　日
~B法院書記官　汪姿秀
